臺灣高等法院刑事判決　　　　　　　100年度交上易字第113號
上　訴　人
即　被　告　林德宗
選任辯護人　蘇清文律師
　　　　　　張馻哲律師
上列上訴人因過失傷害案件，不服臺灣板橋地方法院99年度交易
字第555號，中華民國100年2月10日第一審判決（起訴案號：臺
灣板橋地方法院檢察署99年度偵字第4531號），提起上訴，本院
判決如下：
    主  文
上訴駁回。
    事  實
一、林德宗於民國98年9月14日晚間9時43分許，駕駛車牌號碼
    LJ7-526號重型機車搭載配偶張秀麗，沿臺北縣中和市（改
    制為新北市中和區，下同）中和路165巷往中和路方向行駛
    ，途經中和路165巷與中和路交岔路口，本應注意汽車行駛
    至無號誌交岔路口，轉彎、支線道車應讓直行、幹線道車先
    行，而當時天候晴，夜間有照明，柏油路面乾燥、無缺陷，
    無障礙物，視距良好，並無不能注意之情事，竟疏於注意，
    貿然右轉中和路，適邵家舜騎乘車牌號碼SG6-825號輕型機
    車，於前座搭載其子，沿中和路直行駛抵，同未注意車前狀
    況，致閃避不及，撞擊林德宗騎乘之機車左側車身，並因機
    車右後視鏡勾絆張秀麗背包背帶，失控倒地，受有頭部外傷
    合併輕微腦震盪及右膝多處擦傷之傷害。林德宗肇事後，於
    尚不知何人肇事之臺北縣政府警察局（改制為新北市政府警
    察局，下同）交通警察大隊中和第一分隊警員到場時，當場
    承認為肇事人。
二、案經邵家舜訴由臺北縣政府警察局中和第一分局報請臺灣板
    橋地方法院檢察署檢察官偵查起訴。
    理  由
壹、按被告以外之人於審判外之言詞或書面陳述，除法律有規定
    者外，不得作為證據，刑事訴訟法第159 條第1 項定有明文
    。而被告以外之人於審判外之陳述，經當事人於審判程序同
    意作為證據，法院審酌該言詞陳述或書面陳述作成時之情況
    ，認為適當者，得為證據，則為同法第159 條之5 第1 項所
    明定。茲證人張秀麗於司法警察調查時所為陳述，雖係被告
    林德宗以外之人於審判外之陳述，惟被告於原審審判程序同
    意作為證據（見原審99年11月18日審判筆錄），復經審酌其
    言詞陳述之情況，認為適當，應認有證據能力。
貳、認定犯罪事實之證據及理由
一、訊據被告矢口否認有何過失傷害犯行，辯稱：伊騎乘機車搭
    載張秀麗，自中和路165 巷右轉中和路，已完成轉彎進入內
    側車道，遭告訴人邵家舜騎乘機車自後方追撞，其後視鏡勾
    住張秀麗背包，因而倒地受傷云云。經查：
  (一)被告於98年9 月14日晚間9 時43分許，駕駛車號LJ7-526 號
    重型機車搭載張秀麗，沿臺北縣中和市○○路165 巷右轉中
    和路，與直行中和路由告訴人騎乘、於前座搭載其子之車牌
    號碼SG6-825 號輕型機車發生碰撞，告訴人騎乘之機車右後
    視鏡勾絆張秀麗背包背帶，致失控倒地，受有頭部外傷合併
    輕微腦震盪及右膝多處擦傷等傷害之事實，業據被告於警詢
    及本院審理時供述在卷，此部分核與證人即告訴人於本院審
    理時具結證述之情節相符，並有道路交通事故調查報告表暨
    現場圖1 件、照片15幀、行政院衛生署雙和醫院診斷證明書
    1 件附卷可資佐證，足堪認定。
  (二)被告雖辯稱：伊自中和路165 巷右轉進入中和路內側車道，
    已完成轉彎，始遭告訴人騎乘之機車自後方追撞云云；惟證
    人即告訴人於原審審理時具結證稱：「……我當時沿中和路
    外側車道行駛，騎到快到165巷口，看到一台機車衝出來，
    我就趕快煞車，機車是從165巷衝出來，我看到他的車時，
    我與他的距離大約是兩家店面的長度，我就緊急煞車，我的
    機車前輪碰到被告機車左側，因為他當時正在轉彎，我是撞
    到他老婆就是後座乘客的位置……」、「（問：你們二車發
    生撞擊位置？）外側車道，當時便利商店有停一台白色轎車
    ，並緊靠路邊停，我撞到之後人摔倒，是頭部撞到那台白色
    轎車，撞擊點應該是外側車道。」、「（問：撞擊時，被告
    的車有無完成轉彎？）前輪打直，但是還沒有完成，如果我
    從後面追撞他，怎麼可能勾到皮包，我確定我撞到他左側。
    我碰到他的車時，我的眼睛正前方就是他老婆的左側。」、
    「（問：妳在兩間店面之前就看到被告，妳看到被告的車的
    位置？）他正在行進中，我看到時他還沒有轉，但是因為他
    在行進中，我認為一定會撞到，所以我緊急煞車，煞車時他
    正在轉，是因為勾到皮包才會摔的這麼嚴重。」等語（見原
    審99年12月9日審判筆錄），與證人張秀麗於警詢時證述：
    「我當時乘坐我先生林德宗駕駛普重機車LJ7-526號，沿中
    和路165巷右轉中和路，往中山路方向行駛時，我當時我背
    包斜背在左側，我們機車才剛右轉到中和路163號時，我就
    感覺我的背包有被拉扯，好像被什麼東西勾住了……」、「
    （問：事故發生後第一次撞擊的位置為何？）機車左側。」
    等情節（見臺灣板橋地方法院檢察署99年度偵字第4531 號
    偵查卷宗第14頁），互核一致，參以證人張秀麗為被告之配
    偶，衡情絕無附和告訴人構陷被告之理。且被告於警詢時亦
    供稱：「我當日騎乘LJ7-526號，沿中和路165巷欲右轉中和
    路往中山路方向行駛，我先在巷口待停並看左邊有無來車，
    我有看見邵小姐那一部機車在我左後5公尺左右，我判斷時
    間、距離、速度可以右轉，我就起步右轉中和路163號前時
    ，我就感覺我機車左側有被衝撞，然後對方機車照後鏡勾到
    我太太的背包……」、「（問：第一次撞擊位置為何？）我
    機車左後側有被碰撞。」等語（見前揭偵查卷宗第4頁），
    足證被告騎乘機車，確在中和路165巷右轉中和路之際，於
    左側車身遭騎乘機車沿中和路直行駛抵之告訴人撞擊。衡諸
    一般常理，如被告已完成轉彎進入內側車道，則其遭告訴人
    撞擊之位置應係機車後側，絕非被告所稱機車左後側被碰撞
    ，被告於原審審理時改稱：伊係完成轉彎後始遭告訴人追撞
    云云，顯非事實，不足採信。
  (三)按汽車行駛至交岔路口，轉彎車應讓直行車先行，行至無號
    誌交岔路口，支線道車應暫停讓幹線道車先行，道路交通安
    全規則第102 條第1 項第2 款、第7 款定有明文，此為汽車
    駕駛人應盡之注意義務。次依卷附道路交通事故調查報告表
    所示，本件事故發生時，天候晴，夜間有照明，柏油路面乾
    燥、無缺陷，無障礙物，視距良好，當無不能注意之情事。
    被告於本院審理時供稱：「……進入中和路時我有看左邊，
    告訴人的車子在我左後方約5 公尺，當時車很多，路況擁擠
    ，我判斷沒有問題才轉出來……」、「……我非常清楚看到
    告訴人的位置，我的判斷不會錯，我看到告訴人的時候，她
    在行駛狀態，車速很慢，我看到告訴人的距離以巷子中心來
    算大約7 、8 公尺。」、「（問：你看到告訴人的時候，你
    的車子有無轉彎？）正準備要轉彎，轉彎當然需要時間，但
    是大家當時車速都很慢，正好有空檔。」等語（見本院99年
    11月18日、同年12月9 日審判筆錄）；被告騎乘機車自中和
    路165 巷之支線道右轉中和路幹線道前，已見告訴人騎乘機
    車直行中和路即將駛抵，其轉彎所需時間不敷兩車安全通過
    路口，亦不足使駕車直行之告訴人煞避，即應減速或暫停讓
    行，詎被告見告訴人騎乘機車已在咫尺，仍疏於注意，貿然
    右轉，致告訴人閃避不及，與之發生碰撞、勾絆，因而倒地
    受傷，被告之過失，及其過失行為與告訴人所受傷害間之因
    果關係，均至為灼然。本件交通事故經送臺灣省臺北區車輛
    行車事故鑑定委員會（改制為新北市政府車輛行車事故鑑定
    委員會）鑑定結果，認定被告駕駛重型機車行經無號誌交岔
    路口，支線道右轉未讓幹線道直行車先行，為肇事主因，告
    訴人駕駛輕型機車，行經無號誌交岔路口，未注意車前狀況
    ，為肇事次因，有該會99年6月24日北縣鑑字第0995180302
    號函可參。本院依被告聲請再送臺灣省臺車輛行車事故覆議
    鑑定委員會覆議結果，仍稱：「……依卷附調查跡證資料研
    議結論，亦照台北縣區車鑑會之鑑定分析意見」，此有該會
    100年6月13日覆議字第1006202241號函可憑。本院依被告聲
    請再送臺灣省臺車輛行車事故覆議綜上，本案事證明確，被
    告犯行堪予認定。
二、核被告所為，係犯刑法第284 條第1 項前段過失傷害罪。被
    告肇事後，於尚不知何人肇事之臺北縣政府警察局交通警察
    大隊中和第一分隊警員到場時，當場承認為肇事人，有臺北
    縣政府警察局中和第一分局道路交通事故肇事人自首情形紀
    錄表1 件在卷足稽，係對於未發覺之罪自首而受裁判，是依
    刑法第62條前段規定，減輕其刑。
三、原審認被告罪證明確，適用刑法第284條第1項前段、第41條
    第1項前段、第62條前段，刑法施行法第1條之1之規定，及
    審酌被告駕駛機車疏於注意而肇事，致告訴人受傷，應予非
    難，惟告訴人駕車未注意車前狀況，同有可咎之責，兼衡被
    告之素行、智識程度、過失情節及告訴人所受傷勢，暨被告
    犯罪後之態度等一切情狀，認公訴人求處有期徒刑6月，尚
    嫌過重，應量處有期徒刑4月，並諭知易科罰金之折算標準
    。其認事用法及量刑，均無違誤，被告上訴意旨，仍執陳詞
    ，否認有何過失傷害犯行，為無理由，其上訴應予駁回。
據上論斷，應依刑事訴訟法第368條，判決如主文。
本案經檢察官吳國南到庭執行職務。
中    華    民    國    100    年    7    月    27    日
                  刑事第一庭審判長法  官   葉騰瑞
                                  法  官   彭政章
                                  法  官   莊明彰
以上正本證明與原本無異。
不得上訴。
                                  書記官   陳藝文
中    華    民    國   100    年    7     月    27    日